臺灣嘉義地方法院民事判決
109年度嘉簡字第752號
原      告  鄭金松即鄭金松建築師事務所

訴訟代理人  謝淑惠  
被      告  嘉義市政府

法定代理人  黃敏惠  
訴訟代理人  賴義龍  
            黃柏豪  
上列當事人間請求給付報酬費事件，本院於民國110年8月30日言
詞辯論終結，判決如下：
    主  文
被告應給付原告新臺幣41,130元，及其中新臺幣2萬元自民國107
年11月13日起至清償日止，其中新臺幣21,130元自民國109年8月
4日起至清償日止，均按年息百分之5計算之利息。
原告其餘之訴駁回。
訴訟費用由被告負擔百分之21，其餘由原告負擔。
本判決原告勝訴部分得假執行。
    事 實 及 理 由
一、訴狀送達之後，原告不得將原訴變更或追加他訴。但請求的
    基礎事實同一，則不在此限(民事訴訟法第255 條第1 項第2
     款參照)。本件原告起訴時原請求：被告應給付原告新臺幣
    (下同)185,000元，以及自民國107年11月13日起至清償日止
    ，按年息百分之6計算的利息（本院卷1第7頁）。後來在本
    院審理中變更請求為：被告應給付原告198,000元，以及自1
    07年11月13日起至清償日止，按年息百分之5計算之利息（
    本院卷1第310頁）。其為訴之變更前後都是以與被告間的勞
    務契約為依據，變更之訴與原訴的原因事實，具有社會事實
    上的共通性和關聯性，原來已進行過的訴訟程序及提出的證
    據資料，有在之後的審理程序中繼續利用的可能性與價值，
    已符合基礎事實同一的要件，為符合訴訟經濟要求，應該准
    許為訴之變更。
二、原告主張：
  ㈠被告委託原告辦理嘉義市先期交通轉運中心改善工程(下稱系
    爭工程)規劃設計及監造案，兩造並簽訂勞務契約（下稱系
    爭契約）。依照系爭契約，規劃設計費用為85,000元，監造
    費用為13,000元。被告於規劃系爭設計案完成後通知系爭工
    程開工，但於107年11月13日，被告以原告未依照系爭契約
    第17條第8項及公共工程施工階段契約約定權責分工表，審
    查施工計畫書、品管計畫書究責原告，並以原告未審查施工
    廠商即訴外人三久營造有限公司（以下稱三久公司）提送混
    凝土、電梯等材料，嚴重延誤本案工程進度為由，以府交工
    字第1072307075號函通知原告終止契約。且就系爭工程規劃
    設計費用扣罰原告逾期履約金1,530元、懲罰性違約金19,60
    0元。
  ㈡被告以原告規劃設計逾期18天，依照系爭契約第12條1款約定
    處以逾期履約金1,530元。但是，被告在105年7月15日召開
    嘉義市先期交通轉運中心改善工程設計審查會議，會議中新
    增六點項目：⒈交觀處會同工務處辦理會勘四米計畫道路。⒉
    電梯位置調整。⒊遮雨棚柱子景觀性再評估。⒋道路及遮雨棚
    增加照明設備。⒌計畫道路產權確認。⒍設計圖增加電梯電路
    圖。依照系爭契約第7條第3款約定，履約標的的項目跟數量
    有增加，就應調整履約期限。而且，會議記錄討論要會勘、
    確認產權，沒有說要退回修改，不是規劃設計的問題，也沒
    有定期限。所以，被告不應扣除逾期履約金。
  ㈢被告及三久公司依照他們簽定的工程契約第10條監造作業，
    被告應指派工程司駐場辦理監造作業。且依照系爭契約第2
    條第2款第3目，原告監造的內容只有⒈材料及設備審查。⒉施
    工檢驗停留點審查。被告要求原告審查三久公司提交的施工
    計劃書、品管計畫書，不屬於系爭契約的委託事項。另外，
    依照嘉義市政府公共工程施工廠商品質管制作業規定、公共
    工程施工階段契約約定權責分工表，工程材料送審進度管制
    、工程材料資料送審，屬於工程施工期程。三久公司提送混
    凝土、電梯等資料文件內容，未符合施工期程。被告及三久
    公司未依工程契約指派工程司駐場監督廠商履行工程契約內
    容及工程開工前審查、核定整體施工計畫書、整體品質計畫
    文件等辦理工程施工，且未將開工報告通知原告以續辦監造
    委託事項，是導致工程進度延誤的主要肇因。被告要求原告
    辦理非系爭契約委託事項即審查廠商提交的施工、品質計劃
    書。且本案廠商尚未開工，不符施工期程要求原告審查廠商
    提交的混凝土、電梯文件，被告依照系爭契約第13條第15項
    約定，處以原告懲罰性違約金19,600元，顯然不具事實及理
    由。
  ㈣原告監造項目依照系爭契約第2條第2款第3目，不包括辦理監
    造計畫書，但被告要求原告提供，原告也提出監造計畫書經
    被告審核同意。另外，被告要求原告調整系爭工程招標文件
    內容，經原告提出後，被告也審查同意。所以，依照系爭契
    約第4條第7款，被告應給付原告辦理監造計畫書費用6萬元
    及調整招標文件費用4萬元，合計10萬元。
  ㈤被告請施工廠商開工，請原告開始辦理監造，三久公司函文
    提送不屬「勞務委任契約監造内容」的「施工、品質計畫之
    審查」文件及「提送混凝土、電梯等資料」；原告聯絡三久
    公司並協助辦理監造事項及告知三久公司應依據勞務契約、
    工程契約、監造計畫及嘉義市政府規定文件辦理。被告就三
    久公司提送資料審査事宜請原告回覆無法履約原因，原告回
    覆略以：依契約辦理監造事項、請提供審核完竣之品質、施
    工計畫等以續辦監造事宜、請承攬廠商提供開工報告以協助
    推展工程、未辦理開工前切勿先行施工以免產生工安及違反
    相關規定。原告已經開始辦理監造，是被告自行終止契約，
    被告應給付監造費用。故被告應依系爭契約第3條給付本件
    監造費用13,000元。
  ㈥原告依照系爭契約，請求被告給付原告規劃設計費用85,000
    元、辦理監造計畫書費用6萬元、調整招標文件費用4萬元、
    監造費用13,000元，合計請求198,000元。又被告終止系爭
    契約後就應該給付相關費用，因此請求從被告通知終止契約
    即107年11月13日開始計算利息。
  ㈦並聲明：被告應給付原告198,000元，以及自107年11月13日
    起至清償日止，按年息百分之5計算之利息。
三、被告答辯：
  ㈠被告於105年1月12日以小額採購方式未經公開招標與原告簽
    訂系爭契約。依系爭契約第2條第2項規定，原告應提供服務
    項目略以㈠細部設計。㈡協助辦理招標及決標，其中包含招標
    文件之變更或補充。被告於105年4月7日府交工字第1052302
    302號函請原告依系爭契約辦理規劃設計，原告於105年5月1
    1日回函（被告收文日期為105年5月17日）提送第一次規劃
    設計圖說，並於105年11月4日回函（被告收文日期為105年5
    月8日）依系爭契約檢送招標相關文件以協助被告辦理招決
    標業務。因本案5次公開招標均流標，故原告於106年5月4日
    回函（被告收文日期為106年5月15日）檢送修正後調整的招
    標文件。本案工程於106年7月24日決標，並於106年8月17日
    與訴外人三久公司簽約。
  ㈡三久公司於107年5月17日107久工字第107051702號函（被告
    收文日期為105年5月17日）提送混凝土及電梯等資料給原告
    第1次審查。原告於107年5月21日（被告收文日期107年5月2
    3日）函覆原告時並沒有審查三久公司的材料的送審資料。
    經被告107年6月20日以府交工字第1072303552號函文原告請
    回覆無法履約原因，倘若無法如期回覆將依系爭契約第15條
    終止契約。原告於107年6月25日107(松)嘉轉設字第0000000
    -0號函（被告收文日期107年6月29日）回函中仍沒有辦理審
    查，致使工程無法開工。因此被告於107年8月29日府交工字
    第1072305090號函招開系爭設計案終止系爭契約會議，被告
    於107年11月13日府交工字第1072307075函文原告終止系爭
    契約。
　㈢原告已完成規劃設計及協助辦理招標決標，依系爭契約第3條
    第2項設計費用85,000元。被告於105年7月15日府交工字第1
    052304855號函辦理審查會議，經審核退回修正時，(被告10
    5年7月22日府交工字第1052305213號函），原告應依契約第
    7條第1項第1款規定於接獲通知之日起7日内（即105年8月1
    日前)修正完畢送達被告復審。原告竟遲至105年8月15日105
    （嘉轉）設字第1050815號函（被告收文日期105年8月18日)
    始送回。規劃設計部分合計逾期18日。依照系爭契約第12條
    第1項規定，扣除逾期履約金1,530元(計算式：規劃設計費
    用85,000元×0.001×18日）。
　㈣原告未依系爭契約第2條第2款審查三久公司提交的材料及設
    備資料，致使工程無法開工，且原告無監造事實，故被告拒
    絕給付監造費用13,000元，並追究原告未履行監造義務導致
    工程延宕之責任。因情節嚴重，依照系爭契約第13條第15項
    規定懲罰性違約金上限金額，處以契約價金總額百分之20為
    懲罰性違約金，計19,600元（計算式：98,000×20％)。
　㈤原告所提規劃設計費用85,000元部分，被告扣除延遲履約金1
    ,530元、懲罰性違約金19,600元、所得歸戶費（所得10％）8
    ,500元及匯款手續費30元，合計為55,340元（計算式：85,0
    00－19,600－1,530－8,500－30)，被告已於109年7月3日撥款到
    原告帳戶。
　㈥原告主張因「變更工程内容重新招標」工作内容，增加費用
    。但是，依照系爭契約第2條第2款第2目、第8目，原告應協
    助辦理招標及決標，其中包含招標文件的變更或補充及流標
    、廢標後的採購策略檢討及修正招標文件等。原告所稱變更
    工程内容，重新招標的工作内容，依上開約定，本屬原告應
    履行契約的工作項目，沒有增加費用的餘地，原告主張被告
    應再給付調整招標文件費用4萬元，顯無理由。
　㈦原告所提辦理監造計畫書，兩造並沒有約定於契約内應給付
    的事項，被告也沒有核定該項經費；另外，依照公共工程施
    工階段契約約定權責分工表，這是屬於監造的範圍，且原告
    提出監造計畫書時沒有索取費用，所以，依照系爭契約，提
    出監造計畫書屬於原告監造的範圍。原告主張被告應給付辦
    理監造計畫書費用6萬元，也沒有依據等語。
　㈧並聲明：原告之訴駁回。
四、兩造不爭執事項（本院卷2第89頁）：
　㈠依照系爭契約，規劃設計費用為85,000元，監造費用為13,00
    0元。
  ㈡被告在107年11月13日以府交工字第1072307075號函通知原告
    終止契約。
  ㈢被告在109年7月3日就系爭工程規劃設計費用，扣除延遲履約
    金1,530元、懲罰性違約金19,600元、所得歸戶費8,500元、
    手續費30元，共匯款55,340元給原告。
  ㈣原告已完成規劃設計。
  ㈤被告在105年7月15日就系爭工程召開設計審查會議，會議中
    提出：「⒈交觀處會同工務處辦理會勘四米計畫道路。⒉電
    梯位置調整。⒊遮雨棚柱子景觀性再評估。⒋道路及遮雨棚
    增加照明設備。⒌計畫道路產權確認。⒍設計圖增加電梯電
    路圖。」，並於105年7月22日發函檢送上開會議紀錄退回原
    告修正，原告在105年8月15日檢送修正後的規劃電梯方案及
    道路、遮雨棚增加照明設備說明表，於105年8月18日送達被
    告。
  ㈥系爭工程在被告通知原告終止系爭契約前，尚未開工。
  ㈦原告就系爭工程有提出監造計畫書，經被告同意備查。
  ㈧原告在105年11月4日檢送招標相關文件，因系爭工程5次公
    開招標均流標，原告在106年5月4日檢送修正後調整的招標
    文件，經被告同意備查後，系爭工程在106年7月24日決標。
五、兩造爭執事項（本院卷2第89至90頁）：
  ㈠原告可否請求被告給付規劃設計費用85,000元，及自107年11
    月13日起至清償日止按年息百分之5計算之利息？(被告抗辯
    已匯款55,340元給原告，並依照系爭契約扣罰延遲履約金1,
    530元及扣罰懲罰性違約金19,600元)
  ㈡原告可否請求被告給付辦理監造計畫書費用6萬元，及自107
    年11月13日起至清償日止按年息百分之5計算之利息？
  ㈢原告可否請求被告給付調整招標文件費用4萬元，及自107年1
    1月13日起至清償日止按年息百分之5計算之利息？
  ㈣原告可否請求被告給付監造費用13,000元，自107年11月13日
    起起至清償日止按年息百分之5計算之利息？
六、本院得心證的理由：
  ㈠原告可否請求被告給付規劃設計費用85,000元？
　⒈原告主張被告不得依照系爭契約扣罰延遲履約金1,530元部分
    ：
　①兩造對於原告已完成規劃設計一事並不爭執（如上開四、兩
    造不爭執事項㈣所載），被告抗辯因原告規劃設計部分逾期1
    8日，以系爭契約第12條約定逾期違約金1,530元，自應給付
    的工程款中扣除，原告則否認，主張是履約標的的項目跟數
    量有增加，應是調整履約期間等語。
　②依照系爭契約第7條第1款第1目約定「履約期限係指乙方完成
    履約標的之所需時間。㈠規劃設計部分：⒈乙方應於甲方(被
    告)通知日起30天內完成規劃設計工作。乙方完成書圖文件
    經甲方審核退回修正時，乙方應於接獲甲方通知之日起7日
    內修正完畢送達甲方復審，並配合甲方需要辦理簡報。相同
    缺失項目修正次數上限為2次，屆次之審查仍未符合契約約
    定時，以甲方通知再修正日起依第12條計算逾期違約金。設
    計書圖文件應於甲方審核完成之日起7日內完成招標文件之
    撰擬，且將有關招標文件裝訂成冊，送達甲方辦理發包。」
    （本院卷第55頁）。所以，依照上開系爭契約約款，原告完
    成的書圖文件經被告審核退回「修正」時，原告本應於接獲
    被告通知之日起7日內「修正完畢」送達被告復審，但是如
    果退回修正之項目並非單純的修正圖說，且在客觀上無法在
    7日內修正完畢，則應無該條款之適用。
　④依據被告檢送其105年7月15日就系爭工程召開設計審查會議
    的會議紀錄：「⒈交觀處會同工務處辦理會勘四米計畫道路
    。⒉電梯位置調整。⒊遮雨棚柱子景觀性再評估。⒋道路及遮
    雨棚增加照明設備。⒌計畫道路產權確認。⒍設計圖增加電梯
    電路圖。」可知（本院卷第114頁），該會議記錄除了要被
    告修正設計書圖文件外，另有要求原告會勘及確認計畫道路
    的產權，足見上開會議紀錄內容並非單純修正設計書圖文件
    而已，此從被告檢送其105年8月24日系爭工程設計會勘紀錄
    ：「⒈圖說D方案電梯位置與新作棚架位置衝突，考量天橋及
    機車出入口與場區道路調整採用B方案，並以接續現有動線(
    樓梯、天橋棚架、人行步道)為原則，惟B方案須將部分原有
    花圃及天橋鋼板雨棚拆除。⒉新作棚架為H型鋼構，考量景觀
    性配置沖孔版增強整體性。⒊有關遮雨棚照明部分，因現有
    天橋及區內車道側庭園已配置照明設備，故建議於棚架基座
    設置貓鈕或反光標記警示路側即可。⒋本工程新設車道位於
    轉運中心圍牆交界處涉及土地產權之確認，請市府向地政事
    務所申請鑑界…等四筆地號以釐清本府向台鐵局租賃之土地
    範圍，避免日後施工衍生爭議，鑑界當日請建築師派員參加
    。⒌新設車道照明設備與機車停車場協調設置，並協調於停
    車場新設電表或租用停車場電源供車道照明使用。⒍新設停
    車電路接至前站天橋電梯電表箱或與停車場協調新設電表或
    租用停車場電源使用。⒎承上⒈～⒊，請建築師修改設計圖說完
    成後提送交觀處審查。」（本院卷1第207至208頁）可以看
    出，相關圖說設計必須經會勘後才能確認加以修正，且上開
    產權之確認，尚需其他單位之配合。因此，本院認為被告10
    5年7月22日檢送會議紀錄並非單純的書圖文件退件之修正，
    且客觀上也無法單憑原告一己之力在7日內修正完畢，應無
    系爭契約第7條第1款第1目之適用，被告自不得以該條款扣
    罰延遲履約金1,530元，故原告主張被告不得依照系爭契約
    扣罰延遲履約金1,530元，為有理由。
　⒉原告主張被告不得依照系爭契約扣罰懲罰性違約金19,600元
    部分：
　①被告抗辯原告依照系爭契約應審查廠商提送混凝土及電梯，
    卻未予審查，依照系爭契約第13條第15款，監造不實處以懲
    罰性違約金19,600元。原告則主張工程材料資料送審是在工
    程施工階段，三久公司是不符合工程期程提出等語。
　②依照系爭契約第13條第15款約定「乙方因規畫設計疏失、監
    造不實或品管不善，除依契約及本府另有其他規定罰則外，
    甲方得再依每項情節輕重扣點懲罰(輕微0點-2點、中等3-5
    點、嚴重6點-10點)，每點扣款新台幣2000元，作為懲罰性
    之違約金。但本款累計違約金以契約價金總額之百分之20為
    上限」（本院卷1第63頁）。可見，必須在原告有因「規畫
    設計疏失」、「監造不實」或「品管不善」的情形下，被告
    才可以依據上開條款扣點計算懲罰性違約金。
　③參照系爭契約第17條第8款約定「乙方履約與甲方、施工廠商
    、及專案管理單位之權責分工，除本契約另有規定外，依工
    程會發布之最新版『公有建築物施工階段契約約定權責分工
    表』或『公共工程施工階段契約約定權責分工表』辦理」。再
    依據公共工程施工階段契約約定權責分工表，「工程材料資
    料送審」是由承造人(承攬廠商)在「工程施工」階段辦理，
    交由監造人審查(本院卷1第66頁、第264頁)。
　④本件兩造都不爭執原告終止本案契約之前，系爭工程尚未開
    工（如上開四、兩造不爭執事項㈥所載），且系爭契約並無
    另外約定材料及設備審查時點，就應依照公共工程施工階段
    契約約定權責分工表辦理。所以，原告主張承攬廠商三久公
    司在工程尚未施工前提交系爭工程混凝土、電梯資料給原告
    審查，不符合工程期程提出，原告主張其並無監造不實就有
    理由。被告以此扣罰懲罰性違約金19,600元就沒有依據。
　⒊又被告扣除8,500元之所得歸戶費部分，是依據各類所得扣繳
    率標準第2條第1項第8款規定，扣繳執行業務所得85,000元
    的10％（即扣繳率），有財政部南區國稅局嘉義市分局函在
    卷可參（本院卷1第163頁），而被告既然是依照法律規定扣
    繳，且原告對於若是被告依照規定扣10％，則無意見（本院
    卷1第254頁），故此部分既然是被告依法律扣繳，原告也不
    爭執的情況下，原告就不能請求被告給付。另手續費30元部
    分，原告也表示不再爭執（本院卷1第253頁），故此部分，
    也不能向被告請求。
　⒋綜合以上判斷，因為被告不得對原告扣款1,530元及19,600元
    ，就此部分，原告之請求為有理由，至於其餘請求之63,870
    元部分，因被告就系爭工程規劃設計費用已經給付原告55,3
    40元（如上開四、不爭執事項㈢所載），且原告對於被告扣
    除8,500元之所得歸戶費及手續費30元部分也不爭執，已如
    前述，所以原告就請求被告給付規劃設計費用85,000元的爭
    執事項上，在21,130元（計算式：1,530＋19,600）的範圍內
    ，為有理由，超過部分，則為無理由。
　㈡原告可否請求被告給付辦理監造計畫書費用6萬元？
　⒈原告主張被告應給付辦理監造計畫書費用6萬元，被告否認，
    抗辯：依照系爭契約，原告承攬的監造工作本應包含提交監
    造計畫書，且原告請求6萬元過高等語。
　⒉依照系爭契約第2條第2款第3目約定「二、乙方應提供服務項
    目：㈢監造內容如下：⑴材料及設備審查。⑵施工檢驗停留點
    審查」(本院卷1第52頁)。所以，依照系爭契約內容，並無
    記載原告監造內容包含提交監造計畫書。
　⒊被告雖然抗辯依照系爭契約第17條第8款約定「乙方履約與甲
    方、施工廠商、及專案管理單位之權責分工，除本契約另有
    規定外，依工程會發布之最新版『公有建築物施工階段契約
    約定權責分工表』或『公共工程施工階段契約約定權責分工表
    』辦理」（本院卷1第66頁），而公共工程施工階段契約約定
    權責分工表記載，編擬監造計畫書屬於監造人辦理事項（本
    院卷1第262頁），原告不得請求費用等語。但是，契約第17
    條第8款約定是在說明監造人、起造人(業主)、承造人(承攬
    廠商)間的權責分配除契約另有約定外，依照公共工程施工
    階段契約約定權責分工表辦理，並不是公共工程施工階段契
    約約定權責分工表裡面記載由監造人辦理事項，都屬於原告
    依約監造的項目與範圍，被告此部分抗辯就難以採信。
　⒋原告就系爭工程有提出監造計畫書，經被告同意備查的事實
    ，為兩造所不爭執（如上開四、不爭執事項㈦所載），被告
    既然未能證明原告依約負有製作監造計畫書的義務，原告主
    張被告應另外給付監造計畫書費用，就有依據。原告雖然主
    張一般行情，編擬監造計畫書費用是10萬元起跳(本院卷第1
    36頁)，但是沒有提出資料證明，原告請求以6萬元作為監造
    計畫書費用，就難以採信。
　⒌承上，原告既然可以請求被告應另外給付監造計畫書費用，
    但考量就辦理監造計畫書的報酬，原告要提出確切數額舉證
    證明，事實上有重大困難，因此，本院類推適用民事訴訟法
    第222條第2項之規定「當事人已證明受有損害而不能證明其
    數額或證明顯有重大困難者，法院應審酌一切情況，依所得
    心證定其數額」，審酌辦理監造計畫書服務酬金，如果法定
    總工程費300萬元以下部分1％，最低收費2萬元，有社團法人
    高雄市建築師公會109年11月27日109高建師紀字第0811號函
    暨函附財團法人高雄市建築師公會建築服務收費標準參考表
    在卷可佐(本院卷1第293至295頁)。認為原告編纂系爭工程
    監造計畫書，被告通常須支付之對價應為2萬元。故原告請
    求被告給付辦理監造計畫書費用在2萬元之範圍內，為有理
    由，逾此範圍，則無理由。
　㈢原告可否請求被告給付調整招標文件費用4萬元？
　⒈原告主張被告要求原告調整系爭工程招標文件內容，被告也
    審查同意。所以，依照系爭契約第4條第7款第3目約定，應
    給付原告調整招標文件費用4萬元，被告抗辯：依照系爭契
    約第2條第2款第2目約定，原告履約標的本來就包含修正招
    標文件，原告不得再請求費用等語。
　⒉依照系爭契約第2條第2款第2目約定「二、乙方應提供服務項
    目：㈡協助辦理招標及決標，內容如下：8.流標、廢標後之
    採購策略檢討及修正招標文件」(本院卷1第52頁)。兩造已
    經約定本件原告履約標的包含流標、廢標後之採購策略檢討
    及修正招標文件。再參考原告在本院審理時陳述：前5次流
    標是因為錢不夠，後來市政府有爭取到50萬元的經費，請原
    告重新修正招標文件，後來才順利招標出去等語(本院卷第1
    36頁)，可見原告該次調整招標文件內容確實是「流標後」
    修正招標文件的情形，自屬於原告依照契約原本就應該履約
    的範圍。
　⒊按解釋意思表示，應探求當事人之真意，不得拘泥於所用之
    辭句。民法第98條有明文規定。系爭契約第4條第7款第3目
    雖然約定「履約期間遇有下列不可歸責於乙方之情形，經甲
    方審查同意後，契約價金應予調整：㈢修改招標文件重新招
    標之服務費用」(本院卷1第53頁)，但從兩造就原告工作項
    目特別約定包含流標、廢標後之採購策略檢討及修正招標文
    件，並明確記載於系爭契約第2條第2款第2目，可見系爭契
    約第4條第7款第3目應該是指除流標、廢標後修正招標文件
    以外，不可歸責於原告修改文件重新招標，經被告審查同意
    後，應給付服務費用的情形。因此，原告在105年11月4日檢
    送招標相關文件，因系爭工程5次公開招標均流標，原告在1
    06年5月4日檢送修正後調整的招標文件，經被告同意備查後
    ，系爭工程在106年7月24決標等事實，既經兩造所不爭執（
    如上開四、不爭執事項㈧所載），則原告在106年5月4日檢送
    修正後調整的招標文件，既然不是「除流標、廢標後修正招
    標文件以外，不可歸責於原告修改文件重新招標文件」。因
    此，原告主張依照系爭契約第4條第7款第3目，請求被告應
    給付調整招標文件費用4萬元，即無理由，應予駁回。
　㈣原告可否請求被告給付監造費用13,000元？
　⒈原告主張被告已發文請原告開始辦理監造，應該給付監造費
    用，但是被告否認，抗辯原告沒有監造的事實等語。
　⒉依照系爭契約第2條第2款第3目約定「二、乙方應提供服務項
    目：㈢監造內容如下：⑴材料及設備審查。⑵施工檢驗停留點
    審查」(本院卷1第52頁)。因此，原告所承攬的監造委託之
    技術服務工作是上開兩項內容。再參考公共工程施工階段契
    約約定權責分工表、嘉義市政府公共工程施工廠商品質管制
    作業規定（本院卷1第249頁、第264頁），材料及設備審查
    、施工檢驗停留點審查，是屬於工程開工後「施工階段」，
    原告應配合辦理的監造事項。又系爭工程尚未開工，已如前
    述，原告既無實質監造，請求監造費用，就無理由。
　㈤原告請求上開給付均自107年11月13日起算利息，有無理由?
  ⒈按給付有確定期限者，債務人自期限屆滿時起，負遲延責任
    。給付無確定期限者，債務人於債權人得請求給付時，經其
    催告而未為給付，自受催告時起，負遲延責任。其經債權人
    起訴，或依督促程序送達支付命令，與催告有同一之效力；
    又遲延之債務，以支付金錢為標的者，債權人得請求依法定
    利率計算之遲延利息。但約定利率較高者，仍從其約定利率
    ；而應付利息之債務，其利率未經約定，亦無法律可據者，
    週年利率為百分之5。民法第229條第1、2項、第203條、第2
    33條第1項分別有明文規定。
  ⒉原告請求被告給付上開債務，是以金錢給付為標的，但是未
    約定給付期限，而原告曾於107年9月12日發函請求被告給付
    辦理監造計畫書費用(本院卷1第127頁)，且被告也於107年9
    月17日收到該函文，此有被告提出該函文上收文條碼影本為
    證（本院卷1第97頁），所以原告就監造計畫書費用2萬元部
    分之利息，請求應自107年11月13日起算，為有理由。至於
    有關規劃設計費用部分，原告則沒有提出其曾在107年11月1
    3日前催告被告給付的證據，故就原告前開可請求規劃設計
    費用21,130元部分之利息，則應自本件訴訟民事起訴狀繕本
    送達被告翌日（即109年8月4日）起算，逾此請求部分，為
    無理由。
七、綜上所述，原告依照兩造契約的法律關係，請求41,130元，
    及其中2萬元自107年11月13日起至清償日止，其中21,130元
    自109年8月4日起至清償日止，均按年息百分之5計算之利息
　　，為有理由，應該准許，超過此範圍的請求，就沒有理由，
    應該駁回。
八、本件事證已經明確，兩造其餘攻擊防禦方法，審核後對於判
    決結果不生影響，不一一論述。
九、本件原告勝訴部分，係就民事訴訟法第427條訴訟適用簡易
    程序所為被告敗訴之判決，依同法第389條第1項第3款規定
    ，應依職權宣告假執行。
十、訴訟費用負擔之依據：依民事訴訟法第79條規定，應由兩造
    依其勝敗比例分擔，應由被告負擔百分之21，餘由原告負擔
    。
中　　華　　民　　國　　110 　年　　9 　　月　　13　　日
                  臺灣嘉義地方法院嘉義簡易庭
                                  法　官　周欣怡
以上正本係照原本作成。
如對本判決上訴，須於判決送達後20日內向本庭（嘉義市文化路
308之1號）提出上訴狀（均須按他造當事人之人數附繕本）。如
委任律師提起上訴者，應一併繳納上訴審裁判費。
中　　華　　民　　國　　110 　年　　9 　　月　　13　　日
                                  書記官  葉芳如